【裁判字號】    97,訴,305
【裁判日期】    971223
【裁判案由】    違反槍砲彈藥刀械管制條例
【裁判全文】
臺灣臺東地方法院刑事判決               97年度訴字第305號
公  訴  人  臺灣臺東地方法院檢察署檢察官
被      告  丙○○
指定辯護人  本院公設辯護人  甲○○
上列被告因違反槍砲彈藥刀械管制條例案件，經檢察官提起公訴
（97年度偵字第748號），本院判決如下：
    主    文
丙○○未經許可，持有空氣槍，處有期徒刑壹年拾月，併科罰金
新臺幣參萬元，罰金如易服勞役，以新臺幣壹仟元折算壹日，緩
刑伍年，緩刑期間付保護管束。扣案之空氣長槍壹支（槍枝管制
編號：0000000000號）、直徑六MM鋼珠合計壹佰參拾
玖顆、外接式高壓氣體鋼瓶壹只，均沒收之。
    犯罪事實
一、丙○○為嚇阻非保育類之野生動物啃食其所種植之農作物，
    竟基於持有空氣槍之犯意，於民國89年7、8月間某日，經由
    不知情真實姓名年籍不詳之成年人友人，在不詳處所上網向
    另名真實姓名年籍不詳之成年人，以新臺幣17,000元之代價
    ，購得以外接高壓氣體鋼瓶內之氣體為發射動力，可發射直
    徑6MM鋼珠而具有殺傷力之空氣長槍1支（槍枝管制編號：00
    00000000號）、外接式高壓氣體鋼瓶及直徑6MM鋼珠1批後，
    即自斯時起，未經許可持有之，平日則將之放置在其臺東縣
    卑南鄉○○村○○路118號住處內，迄於97年 4月10日下午5
    時40分許，經警持本院核發之97年度聲搜字第75號搜索票在
    上址住處內查獲，並當場扣得前揭空氣長槍 1支及其所有供
    前開空氣長槍使用之外接式高壓氣體鋼瓶1只及直徑6MM鋼珠
    合計139顆。
二、案經臺東縣警察局臺東分局報告臺灣臺東地方法院檢察署檢
    察官偵查起訴。
    理    由
一、證據能力部分：
(一)所謂證據能力，指證據得提出於法院調查，以供作認定犯罪
    事實之用，所具備之形式資格。證據能力之有無，即證據是
    否適格，悉依相關法律定之，不許法院自由判斷。92年2月6
    日修正公布，同年9月1日施行之刑事訴訟法增訂傳聞法則及
    其例外之規定，於第159條第1項修正為「被告以外之人於審
    判外之言詞或書面陳述，除法律有規定者，不得作為證據。
    」該條所稱「法律有規定」得作為證據者，乃傳聞法則之例
    外規定，例如同法增訂之第 159條之1至第159條之5、第206
    條等規定，此均屬有證據能力之法律規定。依法律規定為有
    證據能力之證據，於其條文如係規定應符合一定之要件，始
    例外取得證據能力者，如同法第159條之5規定之「明示或擬
    制同意」及「證據適當性」等要件，於個案審判上如何認定
    其符合規定之要件，自應於判決理由內依其調查所得，為必
    要之說明。又現行刑事訴訟法關於「鑑定」之規定，除選任
    自然人充當鑑定人外，另設有囑託機關鑑定制度，而依同法
    第198條、第208條之規定，不論鑑定人或鑑定機關、團體，
    固均應由法院、審判長、受命法官或檢察官視具體個案之需
    要而為選任、囑託，並依同法第 206條之規定，提出言詞或
    書面報告，始符合第159條第1項所定得作為證據之「法律有
    規定」之情形，否則所為之鑑定，仍屬傳聞證據。然於司法
    警察機關調查之案件中，為因應實務上，或因量大、或有急
    迫之現實需求，併例行性當然有鑑定之必要者，例如毒品之
    種類與成分、尿液之毒品反應，或者槍彈有無殺傷力等鑑定
    ，基於檢察一體原則，得由該管檢察長對於轄區內之案件，
    以事前概括選任鑑定人或囑託鑑定機關、團體之方式，俾便
    轄區內之司法警察官、司法警察對於調查中之此類案件，得
    即時送請先前已選任之鑑定人或囑託之鑑定機關、團體實施
    鑑定，以求時效（法務部92年9月1日法檢字第0920035083號
    函參照，刊載於法務部公報第 312期）。此種由檢察機關概
    括選任鑑定人或概括囑託鑑定機關、團體，再轉知司法警察
    官、司法警察於調查犯罪時參考辦理之作為，法無明文禁止
    ，係為因應現行刑事訴訟法增訂傳聞法則及其例外規定之實
    務運作而為，此種由司法警察官、司法警察依檢察官所概括
    選任之鑑定人或囑託鑑定機關、團體所為之鑑定結果，與檢
    察官選任或囑託為鑑定者，性質上並無差異，同具有證據能
    力（最高法院96年度臺上字第2860號判決意旨可資參照）。
    查本案偵查卷所附之內政部警政署刑事警察局97年6月4日刑
    鑑字第0970075685號槍彈鑑定書，委鑑機關雖為臺東縣警察
    局臺東分局，惟該槍彈鑑定書係刑事警察局依檢察機關概括
    授權囑託執行鑑定職務所出具之書面鑑定報告，又內政部警
    政署刑事警察局97年9月4日刑鑑字第0970128390號鑑定函，
    則係由臺灣臺東地方法院檢察署檢察官函囑刑事警察局所出
    具之書面鑑定報告，依刑事訴訟法第159條第1項及同法第20
    8條第1項準用第206條第1項之規定，皆屬傳聞法則之例外情
    形，且上開證據係檢察官用以證明被告丙○○持有之空氣長
    槍是否具有殺傷力之證據，自具有關連性，復查被告及其辯
    護人對於上開槍彈鑑定書始終不爭執其證據能力，且被告及
    其辯護人於審判中對於前開鑑定書均同意有證據能力，此有
    卷附本院準備程序及審判筆錄可按，而審酌該等槍彈鑑定書
    作成時之情況，亦無任何不適當之情，是前揭刑事警察局所
    出具之書面鑑定報告，自屬首揭「法律有規定」得為證據之
    情形，均有證據能力。
(二)查獲槍枝現場照片 6張，乃係以機械方式所留存之現場影像
    ，並非供述證據，又扣案之空氣長槍1支（槍枝管制編號：0
    000000000號）、外接式高壓氣體鋼瓶1只及直徑6MM鋼珠計1
    39顆係屬物證，均無傳聞法則之適用，且前揭證據與本案俱
    有關聯性，而分別為偵辦警員所合法攝得及扣押所得，皆應
    認為具有證據能力。
(三)次按被告以外之人於審判外之陳述，雖不符刑事訴訟法第15
    9條之1至第159條之4之規定，而經當事人於審判程序同意作
    為證據，法院審酌該言詞陳述或書面陳述作成時之情況，認
    為適當者，亦得為證據。當事人、代理人或辯護人於法院調
    查證據時，知有同法第159條第1項不得為證據之情形，而未
    於言詞辯論終結前聲明異議者，視為有前項之同意，同法第
    159條之5定有明文。上開條文之立法意旨在於傳聞證據未經
    當事人之反對詰問予以核實前，原則上先予排除，惟若當事
    人已放棄其對質、詰問權，並於審判程序中表明同意該等傳
    聞證據可作為證據，或於言詞辯論終結前未聲明異議，基於
    尊重當事人對傳聞證據之處分權，且證據資料愈豐富，愈有
    助於真實發見之理念，並強化言詞辯論主義，使訴訟程序得
    以順暢進行，上開傳聞證據亦均具有證據能力。經查，本判
    決下列所引用之各該被告以外之人於審判外之書面陳述（惟
    槍彈鑑定書之證據能力已如上述），固均屬傳聞證據，然被
    告及其辯護人於本院準備程序及審理期日中，就該等證據方
    法之證據能力乙節均表示沒有意見，並同意有證據能力，且
    迄至本案言詞辯論終結前，對於前揭具有傳聞證據性質之證
    據，既已知其情，猶未聲明異議，本院審酌上開證據資料製
    作時之情況，尚無違法不當取證及證據證明力明顯過低之瑕
    疵，亦認為以之作為證據均屬適當，揆諸前開規定與說明，
    上揭證據資料自應有證據能力，故均得採為認定被告犯罪事
    實之證據。
二、上揭犯罪事實，業據被告丙○○於本院審理中坦白承認，並
    有改造空氣長槍1支（槍枝管制編號：0000000000 號）、瓦
    斯鋼瓶1只及鋼珠合計139顆扣案足資佐憑，而前開扣案之鋼
    瓶、鋼珠及改造空氣長槍，經送內政部警政署刑事警察局分
    別以檢視法、性能檢驗法、動能測試法鑑定結果，認送鑑鋼
    瓶係外接式高壓氣體鋼瓶，送鑑鋼珠為直徑 6MM之金屬彈丸
    （每顆重量0.88公克），送鑑改造空氣長槍則係氣體動力式
    槍枝，以外接高壓鋼瓶內氣體為其發射動力，該空氣長槍經
    以扣案之外接式高壓氣體鋼瓶為發射動力，發射扣案之鋼珠
    3次，測得鋼珠發射速度各為207、206、207公尺／秒，計算
    其發射動能為18、18、18焦耳，換算其單位面積動能分別為
    63、63、63焦耳／平方公分，而就殺傷力之定義，依據司法
    院秘書長81年6月11日秘臺廳(二)字第06985號函釋，殺傷力
    之標準為在最具威力之適當距離，以彈丸可穿入人體皮肉層
    之動能為基準，至於殺傷力之相關數據，該局對活豬作射擊
    測試結果，彈丸單位面積動能達24焦耳／平方公分，則足以
    穿入活豬皮肉層，又美國軍醫總署曾以彈丸撞擊動能達58呎
    磅（約為78.6焦耳），則足以使人喪失戰鬥能力，惟依日本
    科學警察研究所之研究結果，彈丸單位面積動能達20焦耳／
    平方公分，即足以進入人體皮肉層等情，有該局97年6月4日
    刑鑑字第0970075685號槍彈鑑定書暨97年9月4日刑鑑字第09
    70128390號鑑定函文各 1份在卷可稽，而刑事警察局乃槍彈
    鑑識之專業機構，其對送驗之扣案空氣長槍依性能檢驗、動
    能測試等法施以鑑驗，進而判定該空氣長槍殺傷力之存否，
    觀其鑑驗方法與結果並無何違誤或不當之處，且參酌上揭日
    本國研究結果之判準，扣案空氣長槍發射金屬彈丸之單位面
    積動能，既已足以穿入人體皮肉層，是前揭扣案空氣長槍可
    以扣案外接式高壓氣體鋼瓶內氣體為動力，發射扣案金屬彈
    丸而具有殺傷力乙事應屬無疑，此外，復有本院97年度聲搜
    字第75號搜索票、臺東縣警察局臺東分局搜索扣押筆錄及扣
    押物品目錄表、刑案現場測繪圖各1份、查獲槍枝現場照片6
    張等件附卷可參。綜上，足認被告自白確與事實相符，本案
    事證明確，其未經許可持有可發射金屬具有殺傷力空氣槍之
    犯行洵堪認定，應予依法論科。
三、論罪與量刑：
(一)槍砲彈藥刀械管制條例部分條文雖於94年 1月26日修正公布
    施行，且刑法亦於94年2月2日修正公布，並自95年7月1日起
    施行，惟按行為人實行構成要件之行為如本即預定有一定時
    間之繼續，須此一定時間經過後，犯罪始為完成，同時其法
    益侵害狀態始隨之終了之犯罪，稱之為「繼續犯」；核與行
    為人實行構成要件之行為，侵害一定之法益時，犯罪即為完
    成，其後法益侵害之狀態縱為繼續，已不認其為犯罪事實之
    犯罪，稱之為「狀態犯」者不同。而（修正前）槍砲彈藥刀
    械管制條例第11條第 4項，未經許可持有可發射金屬或子彈
    具有殺傷力之槍枝，其持有之繼續，為行為之繼續，而非狀
    態之繼續，亦即一經持有該槍彈，罪即成立，但其犯罪行為
    之完結須繼續至持有行為終了時為止（最高法院92年度臺非
    字第91號判決意旨參照）。查被告丙○○持有上揭空氣長槍
    之行為，雖係始於槍砲彈藥刀械管制條例及刑法前開修正公
    布施行前，惟被告於本案為警查獲，而終了其持有該空氣長
    槍行為之時，係在槍砲彈藥刀械管制條例及刑法前揭修正施
    行之後，亦即於同條例及同法修正施行後之生效期間，仍以
    同一持有行為繼續進行中違反上開規定，是被告繼續持有前
    揭空氣長槍之行為，應逕行適用修正後即現行之槍砲彈藥刀
    械管制條例及刑法相關規定論處，此部分之法律適用尚無新
    舊法比較之問題，合先陳明。
(二)被告所持有之扣案空氣長槍 1支，係利用外接高壓鋼瓶內之
    壓縮氣體於瞬間釋出之動能為發射動力，可發射金屬彈丸，
    具有殺傷力，而有空氣槍之功能已如上述，核屬槍砲彈藥刀
    械管制條例第4條第1項第1款所稱之空氣槍，依同條例第5條
    規定，非經中央主管機關許可，不得持有之。核被告所為，
    係犯槍砲彈藥刀械管制條例第8條第4項之未經許可，持有空
    氣槍罪。其於同一持有行為繼續進行中違反前開規定，係犯
    罪行為之繼續，應僅論以一罪。又利用不知情真實姓名年籍
    不詳之成年人友人，購入上開扣案之空氣長槍、外接式高壓
    氣體鋼瓶及直徑6MM鋼珠1批後持有之，以遂行其犯行，為間
    接正犯。
(三)按刑之量定，為求個案裁判之妥當性，法律固賦予法院裁量
    餘地，但此項裁量之行使，除應依刑法第57條規定，審酌行
    為人及其行為等一切情狀為整體之評價外，並應顧及比例原
    則，使罪刑均衡，輕重得宜，以契合社會及國民之法律感情
    。又犯罪之情狀顯可憫恕，認科以最低度刑仍嫌過重者，得
    酌量減輕其刑，刑法第59條定有明文。此所謂「情狀」，係
    指法官量刑時所應考量之各種情狀而言，在審酌個案時，遇
    有情輕法重之情形下，裁判者本即得適用刑法第59條之規定
    ，以酌量減輕其刑，此經司法院大法官以釋字第 263號解釋
    闡述至明。查被告未經許可，持有上開空氣槍之期間固已逾
    7 年有餘，然經核閱卷內資料，尚無何證據可認被告持有該
    空氣槍期間，曾將之用於不法或欲供其犯罪之用，又該空氣
    槍雖具有殺傷力，惟僅能發射鋼珠等金屬彈丸，不能擊發子
    彈，槍枝火力尚非強大，亦徵被告應無蓄意持以傷人或擁槍
    自重之惡念，而僅係一時思慮未周而犯之，再參以被告自承
    平日係以務農為生，此觀其警詢筆錄受詢問人基本資料欄亦
    明，顯見被告所稱其持有上開空氣長槍之目的，係為嚇阻非
    保育類之野生動物啃食其所種植之農作物等語，尚非虛妄，
    其行為危害社會治安及他人生命、身體等安全之程度應非重
    大，是本院權衡被告持有本案槍枝之動機、目的、犯罪情節
    、槍枝殺傷力及其所犯罪名最輕本刑為 3年以上有期徒刑之
    法定刑責，堪認情輕法重，客觀上足以引起一般之同情，尚
    值憫恕，縱令對其宣告法定最低本刑，猶嫌過重，爰依刑法
    第59條之規定，酌量減輕其刑。兼衡酌被告違反禁令持有上
    開槍枝歷時甚久，且任意持有具殺傷力之空氣槍，對他人生
    命、身體仍構成潛在之威脅，對社會治安亦非無不良影響，
    然念及其未曾受有論罪科刑執行之情形，此有臺灣高等法院
    被告前案紀錄表存卷可考，素行尚佳，且犯後坦承犯行，態
    度良好，又其所持之空氣長槍殺傷力尚非強大，犯罪情節及
    惡性並非重大，智識程度僅小學畢業及生活狀況尚可等一切
    情狀，量處如主文所示之刑，併科罰金部分，則參酌其生活
    及經濟情況等，諭知易服勞役之折算標準如主文所示。又被
    告未曾因故意犯罪受有期徒刑以上刑之宣告，此有前揭臺灣
    高等法院被告前案紀錄表在卷可佐，且家中仍有高齡母親李
    謝桂枝尚待照顧，則有被告提出之戶口名簿影本附卷可參，
    其因一時短於思慮，致觸法網，經此偵審程序及科刑之教訓
    ，應能知所警惕而無再犯之虞，本院認前開宣告之刑以暫不
    執行為適當，爰依刑法第74條第1項第1款規定，併宣告緩刑
    5 年，另為督促被告確實悔過向善，並有正確之法律觀念，
    緩刑期間併付保護管束，以啟自新。
(四)扣案之空氣長槍 1支（槍枝管制編號：0000000000號），非
    經主管機關許可，不得持有，屬違禁物，應依刑法第38條第
    1項第1款規定宣告沒收。另扣案之直徑6MM鋼珠合計139顆及
    外接式高壓氣體鋼瓶 1只，雖皆非法令所禁止持有，然為被
    告所有供上開空氣長槍射擊之用，業據被告供明在卷，自屬
    被告所有而供本案犯罪所用之物，爰依刑法第38條第1項第2
    款之規定，均諭知沒收之。
據上論斷，應依刑事訴訟法第299條第1項前段，槍砲彈藥刀械管
制條例第 8條第4項，刑法第11條前段、第59條、第42條第3項前
段、第74條第1項第1款、第93條第1項、第38條第1項第1款、第2
款，判決如主文。
本案經檢察官乙○○到庭執行職務
中    華    民    國    97    年    12    月    23    日
                  刑事第三庭    審判長法  官  陳弘能
                                      法  官  陳鈺雯
                                      法  官  劉正偉
以上正本證明與原本無異。
如不服本判決應於收受送達後10日內向本院提出上訴書狀，並應
敘述具體理由；其未敘述上訴理由者，應於上訴期間屆滿後20日
內向本院補提理由書（均須按他造當事人之人數附繕本）。「切
勿逕送上級法院」。
                                      書記官  王希文
中    華    民    國    97    年    12    月    23    日
附錄論罪科刑法條全文：
槍砲彈藥刀械管制條例第8條：
未經許可，製造、販賣或運輸鋼筆槍、瓦斯槍、麻醉槍、獵槍、
空氣槍或第 4條第1項第1款所定其他可發射金屬或子彈具有殺傷
力之各式槍砲者，處無期徒刑或5年以上有期徒刑，併科新臺幣1
千萬元以下罰金。
未經許可，轉讓、出租或出借前項所列槍枝者，處 5年以上有期
徒刑，併科新臺幣 1千萬元以下罰金。
意圖供自己或他人犯罪之用，而犯前二項之罪者，處無期徒刑或
7年以上有期徒刑，併科新臺幣1千萬元以下罰金。
未經許可，持有、寄藏或意圖販賣而陳列第1項所列槍枝者，處3
年以上10年以下有期徒刑，併科新臺幣7百萬元以下罰金。
第1項至第3項之未遂犯罰之。


司法院資訊處製作；財團法人民間司法改革基金會備份。
